臺灣士林地方法院民事判決　　　　　　　99年度家訴字第52號
原　　　告　葉克倭
訴訟代理人　楊尚訓律師
被　　　告　葉羅樂玲
　　　　　　葉美生
　　　　　　葉斯福
上列當事人間請求給付扶養費事件，本院於民國100 年10月25日
言詞辯論終結，判決如下：
    主      文
被告應各給付原告新臺幣壹萬捌仟捌佰柒拾元。
被告應各自民國一百年十月二十六日起至原告死亡之日止，按月
於每月末日給付原告新臺幣伍仟元。
原告其餘之訴駁回。
訴訟費用由被告負擔十分之六，餘由原告負擔。
本判決第一項得假執行。
    事實及理由
一、程序方面：
  (一)被告未於言詞辯論期日到場，核無民事訴訟法第386 條所列
    各款事由，爰依原告之聲請，由其一造辯論而為判決。
  (二)按訴狀送達後，原告不得將原訴變更或追加他訴，但減縮應
    受判決事項之聲明者，不在此限，民事訴訟法第255條第1項
    第3 款定有明文。查本件原告起訴時，原係聲明：被告應各
    自起訴狀繕本送達翌日起，於原告之生存期間內，按月給付
    原告新臺幣（下同）8,119 元，嗣於100 年4 月22日本院行
    準備程序時，將上開聲明減縮為：被告應自起訴狀繕本送達
    最後被告日之翌日起，於原告之生存期間內，按月各給付原
    告8,119 元，核與上揭規定尚無不合，自應准許。
二、原告主張：
  (一)原告為被告葉羅樂玲之配偶，及被告葉斯福、葉美生之父，
    現年已78歲，且患有糖尿病、急性支氣管炎、人芽囊原蟲感
    染、老人癡呆及失智等疾病，又甫完成腿部手術，目前已不
    能維持生活，且無謀生或行動能力，業由臺北市政府社會局
    予以安置。被告雖為原告之配偶、子女，而對原告負有扶養
    義務，惟長期以來卻毫無聞問，更已行方不明，為此依法請
    求被告履行其等之扶養義務。
  (二)行政院主計處公布之97年度家庭收支報告中，臺北市每人每
    月之平均消費支出為2 萬4,357 元，原告自得以此作為計算
    所需扶養費用之基準，並請求被告應平均負擔。
  (三)綜上，爰依民法第1114條第1 款、第1116條之1 ，請求被告
    按月給付扶養費等語。並聲明：被告應自起訴狀繕本送達最
    後被告日之翌日起，於原告之生存期間內，按月各給付原告
    8,119元。
三、被告則未於言詞辯論期日到場，亦未提出書狀為何聲明或陳
    述。
四、按直系血親相互間，互負扶養義務；負扶養義務之順序，以
    親等較近之直系血親卑親屬及配偶為先，並應各自依其經濟
    能力，分擔義務；受扶養權利者為直系血親尊親屬，以不能
    維持生活者為限；扶養之程度，應按受扶養權利者之需要，
    與負扶養義務者之經濟能力及身分定之。此觀諸民法第1114
    條第1 款、第1115條第1 項第1 款、第2 項、第3 項、第11
    16條之1 、第1117條及第1119條規定甚明。經查：
  (一)原告主張其為被告葉羅樂玲之配偶，及被告葉斯福、葉美生
    之父親，現年已78歲，且患有糖尿病、急性支氣管炎、人芽
    囊原蟲感染、老人癡呆及失智等疾病，又甫完成腿部手術，
    生活需仰賴他人全天候之照顧等情，業據提出戶籍謄本、臺
    北市立聯合醫院中興院區診斷證明書、臺北市私立龍江老人
    長期照顧中心證明書等為證（見調解卷第26-28 頁、本院卷
    第13-14 頁），自堪信為真實。再參酌原告於96年至98年間
    均無所得，名下亦無任何財產等情，此有稅務電子閘門財產
    所得調件資料在卷可憑（見卷第106 頁），堪認原告主張其
    已不能維持其生活等情，尚屬非虛。次按請求將來給付之訴
    ，以有預為請求之必要者為限，得提起之，民事訴訟法第24
    6 條復有明定。本件被告既未對原告履行扶養義務，可信被
    告未來亦有不給付原告扶養費之虞。從而，原告依前揭規定
    ，主張被告應對其履行扶養義務，按月給付一定數額之撫養
    費等情，即屬有據。
  (二)第按扶養之程度，應按受扶養權利者之需要，與負扶養義務
    者之經濟能力及身分定之；負扶養義務者有數人，而其親等
    同一時，應各依其經濟能力，分擔義務，民法第1119條、第
    1115條第3 項分別定有明文。是依此規定，本院自應依扶養
    權利者即原告之需要，及扶養義務者即被告之經濟能力、身
    分，定被告應負擔原告所需扶養費用之數額。查本件原告固
    主張應依行政院主計處公布之96年度家庭收支調查報告中，
    臺北市每人每月之平均消費支出為2 萬4,357 元，作為計算
    原告每月所需扶養費數額之標準。惟本院參酌行政院主計處
    所公布之上開家庭收支報告中，97年度臺北市家庭平均年收
    入為153 萬8,257 元，然兩造於96年至98年間在我國俱無所
    得，此業經本院依職權調閱兩造之稅務電子閘門財產所得調
    件明細表查明屬實（見卷第109 頁以下），可見兩造之所得
    狀況與上開家庭收支報告之所得基準顯有差距。況上開家庭
    收支報告中所載之每人每月平均消費支出中，復包括娛樂教
    育、文化費用等非必要性之支出項目，其採計範圍大於維持
    一般基本生活所需，自應認不宜逕行將之援用作為本件原告
    所需之每月扶養費用數額。再參以內政部依社會救助法規定
    公告之100 年度臺北市最低生活費標準為1 萬4,794 元，併
    考量原告自承現受社會局安置，已享有一定之社會扶助得供
    應其生活所需，及原告目前患有慢性疾且年事已高之醫療需
    求等情後，本院因認原告每月所需之扶養費用數額應以1 萬
    5,000 元為適當。末本件被告之經濟能力相同，此有前引之
    稅務所得調件明細表可參，故原告主張被告應平均負擔原告
    所需之扶養費用等情，即足採信。綜上，被告應按月給付原
    告扶養費各5,000 元。
  (三)本件起訴狀繕本經原告於100 年5 月2 日登報，嗣於100 年
    7 月1 日下午12時對被告葉美生、葉斯福發生公示送達之效
    力（最高法院94年度第1 次庭長法官會議決議意旨參照）。
    從而，原告請求被告應自起訴狀繕本送達最後被告之翌日即
    10 0年7 月2 日起，至本件言詞辯論終結之日即同年10月25
    日止，給付原告已到期之扶養費各1 萬8,870 元（5,000 元
    ×3 月+5,000元×2431=18,870 元，元以下無條件捨去）
    ，及自100 年10月26日至原告死亡之日止，按月於每月之末
    日給付原告各5,000 元部分，為有理由，應予准許。至原告
    逾越前開准許部分所為之請求，則無理由，應予駁回。
五、末本判決第1 項命被告所為之給付，係命其履行扶養義務之
    判決，且為訴訟中履行期已到者，應依職權宣告假執行。
六、訴訟費用負擔之依據：民事訴訟法第79條、第85條第1 項。
中    華    民    國    100    年    11    月    4    日
                  家事庭    審判長法  官  李正紀
                                  法  官  詹朝傑
                                  法  官  郭躍民
以上正本證明與原本無異。
如對本判決上訴，須於判決送達後20日內向本院提出上訴狀。如
委任律師提起上訴者，應一併繳納上訴審裁判費。
中    華    民    國   100    年    11    月    4     日
                                  書記官  林睿亭